臺灣屏東地方法院民事裁定
111年度監宣字第74號
聲  請  人  白雪芬  

相  對  人  蔡美華  

關  係  人  白文賢  

            白又信  

上列聲請人聲請監護宣告事件，本院裁定如下：
    主    文
宣告蔡美華（民國○○○年○月○○○日生、身分證統一編號：Z ○○○○○
○○○○號）為受監護宣告之人。
選定白文賢（民國○○○年○○月○○日生、身分證統一編號：Ｚ○○○○○○
○○○號）為受監護宣告人之監護人。
指定白雪芬（民國○○年○月○日生、身分證統一編號：Z ○○○○○○○○
○號）為會同開具財產清冊之人。
聲請程序費用由受監護宣告人負擔。
    理    由
一、按對於因精神障礙或其他心智缺陷，致不能為意思表示或受
    意思表示，或不能辨識其意思表示之效果者，法院得因本人
    、配偶、四親等內之親屬、最近一年有同居事實之其他親屬
    、檢察官、主管機關、社會福利機構、輔助人、意定監護受
    任人或其他利害關係人之聲請，為監護之宣告；受監護宣告
    之人應置監護人；法院為監護之宣告時，應依職權就配偶、
    四親等內之親屬、最近一年有同居事實之其他親屬、主管機
    關、社會福利機構或其他適當之人選定一人或數人為監護人
    ，並同時指定會同開具財產清冊之人；法院選定監護人時，
    應依受監護宣告之人之最佳利益，優先考量受監護宣告之人
    之意見，審酌一切情狀，並注意下列事項：受監護宣告之
    人之身心狀態與生活及財產狀況。受監護宣告之人與其配
    偶、子女或其他共同生活之人間之情感狀況。監護人之職
    業、經歷、意見及其與受監護宣告之人之利害關係。法人
    為監護人時，其事業之種類與內容，法人及其代表人與受監
    護宣告之人之利害關係，民法第14條第1 項、第1110條、第
    1111條第1 項、第1111條之1 設有明文。
二、本件聲請意旨：相對人即聲請人之母蔡美華（民國00年0月0
    0日生、身分證統一編號：Z000000000號）於民國110 年8月
    8日因腦出血、癱瘓、失語，致不能為意思表示或受意思表
    示，或不能辨識其意思表示之效果，為此依民法第14條規定
    ，聲請宣告相對人為受監護宣告人等語。
三、經查，聲請人上開主張，業據其提出戶籍謄本、中華民國身
    心障礙證明影本、屏基醫療財團法人屏東基督教醫院診斷證
    明書等件為證，相對人並於111 年4月22日由鑑定人黃文翔
    醫師進行鑑定會談，鑑定人鑑定結果：個案出血性腦中風手
    術後合併癲癇與極重度失智狀態。個案過去有腦中風、肝硬
    化、癲癇、右大腿動脈出血開刀治療、右鎖骨骨折開刀、肺
    結核. . . 等疾病病史。個案於110年8月8日發生出血性腦
    中風並且陷入昏迷狀態，隨後經過屏東縣屏東市基督教醫院
    緊急住院開刀治療，治療之後意識尚無法恢復，尚呈現有失
    智、失語、半身癱瘓、癲癇之後遺症。目前出院之後轉往護
    理之家接受長期照顧迄今。個案於：㈠身體狀態檢查︰⒈理學
    檢查：身材瘦弱、剪短髮、全身肌肉嚴重萎縮肢體癱瘓，上
    下顎牙齒有多顆牙齒脫落，下肢無力，右側肢體偏癱，左手
    以約束帶綁於床上，鼻腔插有鼻胃管。⒉臨床檢查︰下肢無行
    動能力，眼神呆滯緊閉、目光茫然，無法與人做口語溝通，
    只會答非所問發出咿咿啊啊等無法辨識之聲音，並且顯得十
    分躁動不安。會談中個案因爲失智程度嚴重，連自己姓名也
    無法回答，其餘有關個人基本資料的所有問題全部都無法回
    答，無法回應任何問題，也無法以肢體語言表達個人意思。
    由臨床經驗及個案平日所表現之生活功能來判斷已經達到極
    重度失智之程度。⒊其他精神狀態：意識清醒，但是認知功
    能嚴重受損，無法辨識自家親人，喪失語言表達能力，無法
    依照指令做出伸手、揮手或是握拳、點頭...等動作，也無
    法識字、筆談、使用肢體語言（點頭、搖頭、揮手、伸出手
    指頭代表想表達之數字. . 等）正確回應，對於時間、地方
    、人物之定向能力完全喪失，長短期記憶也明顯喪失。㈡日
    常生活狀況：⒈日常生活自理情形：進食、沐浴、翻身、大
    小便、移動身體、更衣. . . 等皆完全無法自理，無法自己
    坐起，無法站立、無法走動，目前靠他人以鼻胃管餵食及使
    用紙尿布處理大小便。⒉經濟活動能力（包括管理處分自己
    財產之能力）：無法自行購物，因爲無語言能力也無行動能
    力，不會計算該找回之零錢、無法做個位數與兩位數字之加
    減計算、無法辨識不同錢幣、紙鈔之幣值，不會做不同紙鈔
    兌換之計算、不會到金融機構辦理存款提款、不知如何保管
    與儲存自己之財物，完全無處理財產之能力。⒊社會性：無
    職業功能、無社交功能、無法自行搭乘或使用大眾交通工具
    、無法自行認路回家、無自我安排休閒活動之功能。㈢鑑定
    結果：個案各項功能退化嚴重，生活完全無自理能力，必須
    長期依賴家人、醫療或養護機構照顧，目前已處於極重度失
    智狀態，因而導致個人之認知功能嚴重失能，爲意思表示或
    受意思表示或辨識其意思表示效果之能力完全喪失，可以判
    定爲無意思能力，無法獨力處理個人法律事務與從事個人財
    務管理，也無法主張或維護個人權益，應該已達監護宣告之
    標準。㈣預後及回復之可能性：個案之出血性腦中風手術後
    合併癲癇與極重度失智狀態疾病因爲腦部受損極爲嚴重，個
    案已經高齡62歲，目前已經超過腦部受損之後治療與復健的
    黃金復原期限，復原能力薄弱，預估個人功能會隨著年齡老
    化而逐漸退化，預期其疾病之預後不佳，回復機會不大等情
    ，有屏安醫療社團法人屏安醫院111 年4 月29日屏安管理字
    第1110001348號函附之精神鑑定報告書1 份在卷可憑。本院
    綜合上情及鑑定結果認相對人確因精神障礙（極重度失智狀
    態），致完全不能為意思表示或受意思表示或辨識其意思表
    示效果之程度，故聲請人聲請對相對人為監護之宣告，為有
    理由，應予准許。
四、次查，聲請人為相對人之女，相對人之子女白又信、白文賢
    、白雪芬均同意由關係人白文賢擔任監護人，有家庭會議紀
    錄足憑，可見相對人至親認同由關係人白文賢擔任監護人，
    是由關係人白文賢負責護養及照顧相對人並管理其財產，最
    能符合相對人之利益，尚無選任程序監理人評估監護人選之
    必要，爰選定關係人白文賢為監護人。另依前揭規定，法院
    於選定監護人時，應同時指定會同開具財產清冊之人，及依
    民法第1113條準用同法第1099條之規定，監護開始時，監護
    人對於受監護人之財產，應依規定會同遺囑指定、當地直轄
    市、縣（市）政府指派或法院指定之人，於2 個月內開具財
    產清冊，並陳報法院。為使關係人白文賢得於期限內開具財
    產清冊並陳報法院，並衡酌聲請人白雪芬為相對人之女兒，
    其願意會同開具財產清冊，有前揭家庭會議紀錄在卷足稽，
    爰併指定聲請人白雪芬為會同開具財產清冊之人。
五、依家事事件法第164 條第2 項，裁定如主文。
中　　華　　民　　國　 111    年　  5　   月　　6 　　日
                        家事法庭法  官　林美靜
以上正本係照原本作成。
如不服本裁定，應於送達後10日內向本院提出抗告狀，並繳納抗
告費新臺幣1,000 元。
中　　華　　民　　國　 111    年　  5 　　月　　6   　日
                                書記官　張巧筠